臺灣高等法院刑事判決　　　　　　　　96年度上易字第2041號
上　訴　人
即　被　告　甲○○
上列上訴人因詐欺案件，不服臺灣基隆地方法院96年度易字第26
6號，中華民國96年5月25日第一審判決（起訴案號：臺灣基隆地
方法院檢察署96年度偵字第1610、1879號），提起上訴，本院判
決如下：
    主  文
原判決撤銷。
甲○○幫助意圖為自己不法之所有，以詐術使人將本人之物交付
，處有期徒刑肆月，減為有期徒刑貳月，如易科罰金以新台幣壹
仟元折算壹日。
    事  實
一、甲○○前於民國（下同）95年11月間，自報紙看到「高收郵
    銀簿」、「高收簿子」之分類廣告，經撥打電話聯繫後，獲
    悉可利用提供金融機構之帳戶資料牟利，雖預見將自己開設
    之金融帳戶（含存摺、提款卡、密碼、印章等物）提供他人
    使用，該他人極可能以該帳戶作為詐欺取財犯罪之工具，因
    貪圖利得竟仍不違其本意，基於同一幫助他人犯罪之不確定
    故意，與對方洽妥出租其之金融機構帳戶資料，即先於95年
    11月13日，在址設於基隆市○○路222 號之基隆長庚醫院內
    ，將其先前所開立之「萬泰商業銀行基隆分行」（下稱「萬
    泰商銀基隆分行」）綜合存款000000000000號帳戶存摺、提
    款卡、密碼等物，以每10天1期、1期新台幣（下同）3000元
    之代價出租並交付予真實姓名年籍不詳綽號「小楊」之成年
    男子，提供作為詐欺取財收受款項之工具，「小楊」則當場
    給付3000元；又接續於95年11月17日，先前往址設於基隆市
    ○○路76號之「第一商業銀行草店尾分行」（下稱「第一商
    銀草店尾分行」）申辦00000000000 號帳戶，再前往址設於
    基隆市○○路143 號之「合作金庫商業銀行東基隆分行」（
    下稱「合庫東基隆分行」）申辦0000000000000 號帳戶，並
    於申辦完成後，旋在基隆市文化中心對面之中華電信前，將
    該2帳戶之存摺、提款卡、密碼等物，亦以每個金融帳戶1期
    （10日）3000元之代價出租並交付予「小楊」，提供作為詐
    欺取財收受款項之工具，「小楊」則當場先給付5000元。「
    小楊」取得該等帳戶資料後，隨即轉交所屬之詐欺集團使用
    ，該詐欺集團成員旋基於意圖為自己不法所有之犯意，於95
    年11月間撥打電話予乙○○，佯稱援交需先至提款機操作確
    認身分、因其操作錯誤使得公司電腦損失慘重接續要求乙○
    ○須予賠償等情，致乙○○陷於錯誤，而陸續於95年11月22
    日13時12分轉帳5000元、同日13時20分轉帳95000 元、95年
    11月23日0時18分轉帳5000元、同日0時28分轉帳95000 元至
    張涵雅（所涉幫助詐欺部分，業經原審判處有期徒刑3 月確
    定）所提供之「臺灣郵政股份有限公司基隆郵局」（下稱「
    基隆郵局」）00000000000000號帳戶，於95年11月22日13時
    33分轉帳5000元、同日13時38分轉帳125000元至甲○○所提
    供之上開「萬泰商銀基隆分行」帳戶，於95年11月22日13時
    55分轉帳5000元、同日14時轉帳125000元至甲○○所提供之
    上開「第一商銀草店尾分行」，於95年11月22日14時18分轉
    帳5000元、同日14時29分轉帳95000元、95年11月23日0時19
    分轉帳5000元、同日0時29分轉帳36000元至甲○○所提供之
    上開「合庫東基隆分行」帳戶，總計匯出20萬元至張涵雅之
    上開帳戶內，匯出40萬1 千元至甲○○之前開帳戶內，並旋
    遭提領一空。嗣經乙○○報警後循線查獲。
二、案經乙○○訴由基隆市警察局移送臺灣基隆地方法院檢察署
    檢察官偵查起訴。
    理  由
壹、証據能力方面：
    按「被告以外之人於審判外之言詞或書面陳述，除法律有規
    定者外，不得作為證據」，刑事訴訟法第159第1項定有明文
    ，此即學理上所稱「傳聞證據排除法則」。而依上開法律規
    定，傳聞證據原則上固無證據能力，但如法律別有規定者，
    即例外認有證據能力。又被告以外之人於審判外之陳述，雖
    不符同法第159條之1至第159條之4之規定，但經當事人於審
    判程序同意作為證據，法院審酌該言詞陳述或書面陳述作成
    時之情況，認為適當者，亦得為證據。當事人、代理人或辯
    護人於法院調查證據時，知有第159條第1項不得為證據之情
    形，而未於言詞辯論終結前聲明異議者，視為有前項之同意
    ，此則據同法第159條之5規定甚明。經查，本判決後開所引
    用之告訴人乙○○之被告以外之人於審判外之陳述，雖屬傳
    聞證據，惟被告甲○○及公訴檢察官雖知上開證據資料為傳
    聞證據，但於本院準備程序及審判期日中則均表示無意見而
    不予爭執，且迄至言詞辯論終結前亦未再聲明異議，本院審
    酌上開證據資料製作時之情況，尚查無違法不當及證明力明
    顯過低之瑕疵，亦認為以之作為證據應屬適當，故揆諸前開
    法律規定與說明，爰逕依刑事訴訟法第159 條之5之規定，
    認前揭證據資料均例外有證據能力。
貳、實體部分：
一、訊據被告甲○○對於其將所申請取得之「萬泰商銀基隆分行
    」綜合存款000000000000號帳戶、「第一商銀草店尾分行」
    ）00000000000號帳戶、「合庫東基隆分行」0000000000000
    號帳戶之存摺、提款卡、密碼等物，以每個帳戶1 期（10日
    ）3000元之代價出租與自稱「小楊」不詳年籍之成年男子之
    事實坦承不諱，惟矢口否認有何幫助詐欺取財犯行，並辯稱
    ：伊等因缺錢始出租其帳戶，供他人從事股票買賣之用然並
    不知係被他人用以從事詐欺云云。經查：
  (一)本件告訴人乙○○因接獲不詳年籍住所綽號「蘋果」之女子
    之來電，佯稱欲與之援交，但援交需先至提款機操作確認身
    分、且因其操作錯誤使得公司電腦損失慘重要求乙○○賠償
    損失，而陷於錯誤，依某不詳年籍住所女子電話所囑，先後
    12次轉帳至同案被告張涵雅、被告甲○○等人名義之帳戶，
    以繳付所謂賠償金等費用共60萬1 千元，旋遭提領一空之事
    實，業據告訴人指訴綦詳，並有所提出之自動櫃員機交易明
    細表等附在95年偵字第1879號偵查卷第32頁，及上海商業儲
    蓄銀行基隆分行96年3月12日上基隆字第0960033號函附之乙
    ○○開戶資料及自動櫃員機交易明細12紙（附於上開偵卷第
    34至46頁）及被告於萬泰商銀基隆分行、第一商銀草店尾分
    行、合庫東基隆分行之開戶資料、印鑑卡、交易明細各一份
    在卷可參，此部分告訴人之指述，自屬可信。
  (二)被告雖辯稱：對方係為買賣股票之向伊租用帳戶，伊並不知
    係被他人用以從事詐欺云云。然查，供買賣股票之交割股款
    所用之帳戶，均係由開戶之證券公司與特定之銀行合作，且
    必須與證券戶之戶名同一，非可以指定任何人之銀行帳戶為
    交割帳戶，乃眾所週知之事實，為何該不詳姓名之綽號「小
    楊」之男子未要求被告到證券公司一併開立證券帳戶，被告
    對該「小楊」之人以買賣股票為由，要求提供銀行帳戶豈能
    無疑？再者，在銀行、郵局申請設立存款帳戶，除須提出身
    分資料以供查核外，並無其他特別規定或條件；果若係單純
    供合法存、提款使用，何須花費數千元之金額以租用他人帳
    戶之存摺或提款卡？被告係成年人，非無社會經驗，近年來
    各新聞媒體對於恐嚇、詐欺取財犯人多利用他人帳戶以為取
    得款項之手段，亦多有傳播；被告對於搜購其帳戶存摺、提
    款卡之目的，是否在規避他人查察以作為不法使用，豈無起
    疑之理；衡諸一般社會生活之通常經驗，被告自可預見承租
    其銀行帳戶存摺之人，將有作為不法收取他人款項之可能，
    乃其竟仍執意予以出租獲利，則被告應有幫助他人犯罪之不
    確定故意，已甚為明確。被告所辯：不知係被他人用以從事
    詐欺等語，核與常情有悖，顯係臨訟卸責之詞，自不足採。
  (三)本件事證明確，被告犯行洵堪認定。
二、被告甲○○基於幫助他人犯罪之不確定故意，出售存摺供不
    詳年籍住所之成年男子不法使用，並未參與詐欺犯行之構成
    要件之實行；核被告所為，係犯刑法第30條第1項、第339條
    第1 項之幫助詐欺取財罪，其為幫助之從犯刑度，應依刑法
    第30條第2項之規定按正犯之刑減輕之。又被告雖分2次交付
    其所開立之銀行存摺3 本、提款卡等物，予該不詳姓名年籍
    綽號「小楊」之成年男子，然考其幫助之行為係基於幫助同
    一詐欺集團成員為詐欺取財行為之不確定故意，其所為2 次
    交付銀行存摺等物之舉動，應屬基於同一幫助詐欺目的之部
    分行為，且該詐欺集團亦係對同一被害人乙○○施以詐術而
    有多次利用被告之前開銀行帳戶收受單一被害人匯入之款項
    ，亦係基於同一詐欺取財目的為之，均為一詐欺罪之部分行
    為，僅論以單純一詐欺取財罪，是基於幫助犯之處罰係採限
    制從屬性理論，即從屬於正犯的構成要件該當性及違法性，
    是本件正犯僅成立單純一詐欺取財之罪，則被告亦應以接續
    犯之概念，僅論以一單純幫助詐欺取財罪。
三、原審詳為審究，予以論罪科刑，固非無見，惟查：(一)中華民
    國96年罪犯減刑條例已於96年7 月16日施行，被告所犯上開
    之罪，犯罪時間均在96年4 月24日以前，悉合於減刑條例，
    原審未及審酌上開條例之施行予以減刑，尚有未當。(二)按有
    罪之判決書，於科刑時就刑法第57條規定事項所審酌之情形
    ，及刑罰有減輕之理由者，依刑事訴訟法第310條第3款、第
    4 款之規定，均應分別加以記載說明；惟原判決就量刑之依
    據，並未記載說明，而有判決理由不備之違法，亦有未洽。
    被告上訴意旨否認犯行，雖無理由，惟原判決既有如前可議
    之處，自應由本院予以撤銷改判。爰審酌被告之品行，因貪
    圖小利，而提供帳戶幫助他人詐欺取財，助長他人犯罪，危
    害財產安全及社會穩定，兼衡其乃因經濟狀況不佳，一時失
    慮而為本件犯行，其犯罪手段亦非暴戾，及犯罪後態度尚非
    良好等一切情狀，量處如主文第2 項所示之刑，並依中華民
    國96年罪犯減刑條例第2條第1項第3 款之規定，將原宣告之
    刑期減為二分之一，即有期徒刑2 月，並諭知易科罰金之折
    算標準，以示儆懲。至被告交付「小楊」之存摺、提款卡等
    物，並未扣案，且非屬違禁物，為免日後執行之困難，爰不
    另為沒收之諭知，併此說明。
據上論斷，應依刑事訴訟法第369條第1項前段、第364條、第299
條第1項前段，刑法第339條第1項、第30條第1項、第2項、第41
條第1 項前段，刑法施行法第1條之1，中華民國96年罪犯減刑條
例第2條第1項第3款、第7條、第9條，判決如主文。
本案經檢察官陳大偉到庭執行職務。
中　　華　　民　　國　　96　　年　　10　　月　　19　　日
       　　　　　 刑事第十五庭審判長法　官  吳昭瑩
                                    法　官  李正紀
                                    法　官  李釱任
以上正本證明與原本無異。
不得上訴。
                                    書記官  洪秋帆
中　　華　　民　　國　　96　　年　　10　　月　　22　　日
附錄：本案論罪科刑法條全文
刑法第第339條第1項
意圖為自己或第三人不法之所有，以詐術使人將本人或第三人之
物交付者，處五年以下有期徒刑、拘役或科或併科一千元以下罰
金。
以前項方法得財產上不法之利益或使第三人得之者，亦同。
前二項之未遂犯罰之。
